【裁判字號】    97,訴,498
【裁判日期】    970731
【裁判案由】    違反毒品危害防制條例
【裁判全文】
臺灣嘉義地方法院刑事判決               97年度訴字第498號
公  訴  人  臺灣嘉義地方法院檢察署檢察官
被      告  甲○○
                    (現於臺灣嘉義監獄鹿草分監另案執行中)
上列被告因違反毒品危害防制條例案件，經檢察官提起公訴（97
年度毒偵緝字第64號），被告於準備程序中就被訴事實為有罪之
陳述，經本院合議庭裁定由受命法官改依簡式審判程序審理，判
決如下：
    主  文
甲○○施用第一級毒品，累犯，處有期徒刑玖月。
    事  實
一、甲○○前因施用毒品案件，經本院以92年度毒聲字第895 號
    裁定令入戒治處所施以強制戒治，於民國93年1 月9 日強制
    戒治執行完畢釋放。嗣於94年間因妨害自由案件，經臺灣雲
    林地方法院以94年度訴字第9 號判處有期徒刑6 月確定，並
    因連續施用第二級毒品案件，經本院以94年度朴簡字第143
    號判處有期徒刑6 月確定，上開2 罪經裁定應執行有期徒刑
    11月，於95年9 月24日縮短刑期執行完畢。詎其猶不知悔改
    ，於強制戒治執行完畢釋放後5 年內，基於施用第一級毒品
    以及第二級毒品之犯意，於96年11月6 日17時許，在嘉義縣
    布袋鎮新塭體育公園內，以將海洛因及安非他命混合後加水
    再以針筒注射之方式，同時施用海洛因及安非他命1 次。嗣
    經警徵得甲○○之同意後，於同年11月7 日12時許採集其尿
    液送驗，結成呈安非他命與嗎啡陽性反應，始悉上情。
二、案經嘉義縣警察局布袋分局報請臺灣嘉義地方法院檢察署檢
    察官偵查起訴。
    理  由
一、本件被告所涉犯者為毒品危害防制條例第10條第1 項、第2
    項，非死刑、無期徒刑、最輕本刑為3 年以上有期徒刑之罪
    或高等法院管轄第一審案件。本院行準備程序時，被告就被
    訴事實為有罪之陳述，經告知簡式審判程序之旨，並聽取檢
    察官及被告之意見後，本院爰依刑事訴訟法第273 條之1第1
    項裁定由受命法官獨任進行簡式審判程序。故本件簡式審判
    程序之證據調查，依刑事訴訟法第273 條之2 規定，不受同
    法第159 條第1 項、第161 條之2 、第161 條之3 、第163
    條之1 及第164 條至第170 條規定之限制，合先敘明。
二、訊據被告對於上開犯罪事實於本院審理中坦承不諱。其經查
    獲後，於96年11月7 日12時許為警採尿送驗，結果呈安非他
    命及海洛因代謝物嗎啡陽性反應，有代號與真實姓名對照表
    （代號：布56）、高雄市立凱旋醫院96年11月23日濫用藥物
    尿液檢驗報告各1 紙在卷可佐（見警卷第6 、7 頁），堪認
    被告具任意性之自白與事實相符。另被告前因施用毒品案件
    ，經本院裁定令入戒治處所施以強制戒治，於93年1 月9 日
    執行完畢釋放，有其臺灣高等法院被告前案紀錄表在卷可佐
    ，其係於強制戒治執行完畢釋放後5 年內再犯本件施用毒品
    罪，事證明確，應予依法論科。
三、論罪科刑：
(一)查：1.海洛因、安非他命分別為毒品危害防制條例所定之第
    一級毒品、第二級毒品，是核被告所為，係犯毒品危害防制
    條例第10條第1 項之施用第一級毒品罪，以及同條第2 項之
    施用第二級毒品罪；其施用前持有海洛因、安非他命之低度
    行為，為施用之高度行為所吸收，均不另論罪。又被告於本
    院審理中供稱其係將安非他命及海洛因摻在一起同時施用（
    見本院卷第32、39頁），本件既無證據足認被告係分別施用
    第一級毒品、第二級毒品，應認其係以一施用毒品行為同時
    觸犯毒品危害防制條例第10條第1 項之施用第一級毒品罪以
    及同條第2 項之施用第二級毒品罪，為想像競合犯，應依刑
    法第55條之規定，從一重之施用第一級毒品罪論處；公訴意
    旨認被告所犯上開2 罪應予分論併罰，尚有誤解。2.被告前
    因妨害自由案件，經臺灣雲林地方法院以94年度訴字第9 號
    判處有期徒刑6 月確定，並因連續施用第二級毒品案件，經
    本院以94年度朴簡字第143 號判處有期徒刑6 月確定，上開
    2 罪經裁定應執行有期徒刑11月，於95年9 月24日縮短刑期
    執行完畢，業如前述，並有前揭前案紀錄表在卷可佐，其於
    受徒刑之執行完畢後，5 年以內故意再犯本件有期徒刑以上
    之罪，應依刑法第47條第1 項之規定論以累犯，並加重其刑
    。3.刑法第62條前段所規定之自首，係以對於未發覺之犯罪
    自首而受裁判為要件，故犯罪行為人應於有偵查犯罪職權之
    公務員未發覺犯罪事實或犯罪人之前自首犯罪，且接受裁判
    ，兩項要件兼備，始得依刑法第62條前段自首之規定減輕其
    刑（最高法院86年度台上字第1951號判決意旨參照）；經查
    ，本件被告雖係於警員執行路邊攔檢後，在警員尚不知其有
    為本件施用毒品犯行時，即於警詢中主動向警員坦承其曾於
    96年11月6 日17時許施用第一級毒品海洛因（見警卷第2 頁
    之警詢筆錄、本院卷第21頁之辦理刑事案件電話紀錄查詢表
    ）；惟被告於偵查中經傳喚而無正當理由未到庭，復拘提無
    著，經臺灣嘉義地方法院檢察署發佈通緝後，始於97年6 月
    11日為警緝獲到案，有傳票送達證書、拘提報告書、通緝書
    、嘉義縣警察局布袋分局通緝案件移送書等在卷可按，且於
    偵查中否認施用第二級毒品（見偵緝字卷第25頁）；是本件
    尚難認被告有接受裁判之意，而與前述自首之要件不符，尚
    不得據以減輕其刑，附此敘明。
(二)爰依被告之供述（見本院卷第40頁）及其前案紀錄表，審酌
    其高中肄業之智識程度，入監前係開怪手維生、獨自居住之
    生活狀況，有妨害自由、竊盜以及多次毒品等前案紀錄，經
    強制戒治，猶屢遭查獲施用毒品，顯然缺乏禁絕毒害決心，
    惟施用毒品係屬戕害自身健康之行為，且其犯後於本院審理
    中坦承全部犯行，態度尚可等一切情狀，量處如主文所示之
    刑，以資懲儆。
據上論斷，應依刑事訴訟法第273 條之1 第1 項、第299 條第1
項前段，毒品危害防制條例第10條第1 項、第2 項，刑法第11條
前段、第55條、第47條第1 項，判決如主文。
本案經檢察官江金星到庭執行職務。
中    華    民    國    97    年    7     月    31   日
                  刑事第三庭  法  官  陳 蒨 儀
上列正本證明與原本無異。
如不服本判決，應於判決送達後10日內向本院提出上訴狀（切勿
逕送上級審法院），上訴書狀依法應敘述具體理由，如未敘述具
體理由者，應於上訴期間屆滿後20日內補提理由書於本院（均應
附繕本）。
中    華    民    國    97    年    8     月    1     日
                              書記官  楊 國 色
附錄本判決論罪法條：
毒品危害防制條例第10條
施用第一級毒品者，處6月以上5年以下有期徒刑。
施用第二級毒品者，處3年以下有期徒刑。


司法院資訊處製作；財團法人民間司法改革基金會備份。
